臺灣高等法院高雄分院刑事判決　　 100年度侵上訴字第1669號
上　訴　人
即　被　告　00000000-.
選任辯護人　陳彥勝律師
上列上訴人因家暴妨害性自主案件，不服臺灣屏東地方法院100
年度訴字第15號中華民國100年7 月7 日第一審判決（起訴案號
：臺灣屏東地方法院檢察署99年度偵字第2247號），提起上訴，
本院判決如下：
     主  文
原判決撤銷。
代號00000000之A號犯強制性交罪，處有期徒刑參年肆月。 
     事  實
一、代號00000000之A 號（民國54年2 月5 日出生，姓名年籍均
    詳卷，下稱B 男）係代號00000000號女子（80年1 月出生，
    姓名年籍均詳卷，下稱A 女）之表哥，2 人具有家庭暴力防
    治法第3 條第4 款所定之具4 親等旁系血親之家庭成員關係
    。緣B 男曾於98年6 月1 日前之某日，至A 女父母位於山上
    之某工寮，找A 女之母代號00000000-1號（姓名年籍均詳卷
    ，下稱C 女）喝酒、聊天，並於離去時，因天色已晚，而向
    A 女借用外套穿著下山。嗣於98年6 月1 日18時30分前之某
    時許，B 男以電話聯絡A 女前往其位於屏東縣春日鄉之住處
    （住址詳卷）拿取該外套，A 女旋於同日18時30分許到達上
    開住處，詎B 男見A 女單獨前來，認有機可趁，竟基於強制
    性交之犯意，向A 女表示該外套放在登記其妻D 女（姓名年
    籍均詳卷）所有，而停放在前開住處車庫之自用小客貨車內
    （車牌號碼詳卷），要A 女自行進入該車內拿取，A 女不疑
    有他，遂進入該自小客貨車內欲拿取該外套，B 男見狀隨即
    尾隨進入該自小客貨車內，並在上開自用小客貨車內，憑藉
    優勢體力，將A 女強壓在車內，且不顧A 女之反抗，復進而
    強脫A 女之褲子，違反A 女意願，以其陰莖插入A 女陰道，
    而以此強暴之方法，對A 女強制性交1 次得逞。
二、案經A 女訴由屏東縣政府警察局枋寮分局報告臺灣屏東地方
    法院檢察署檢察官偵查起訴。
    理  由
壹、證據能力：
一、證人即告訴人A 女於警詢之陳述，其性質雖屬傳聞證據，惟
    檢察官、被告、辯護人已於本院審理調查上開筆錄予以提示
    並告以要旨時，由檢察官、被告、辯護人表示意見，當事人
    已知上述筆錄乃傳聞證據，而就此證據能力均表示無意見，
    即同意作為證據，且本院審酌上開證人警詢陳述作成時，較
    無人情施壓或干擾，亦無不當取供之情形，即就證人於警詢
    陳述當時之原因、過程、內容、功能等外在環境加以觀察，
    足認證人警詢陳述係出於真意之信用性獲得確切保障，而認
    為以之作為本案之證據亦屬適當，依刑事訴訟法第159 條之
    5 第1 項規定，自得為證據。
二、證人A 女於偵查中向檢察官所為之陳述，係被告以外之人於
    審判外之言詞陳述，又其未曾提及檢察官在偵查時有不法取
    供之情形，且亦無證據足以證明A 女偵查陳述有顯不可信之
    情況，而A 女亦於原審到庭接受詰問，足可認定業已保障被
    告詰問權，依刑事訴訟法第159 條之1 第2 項規定，自得為
    證據。
三、按性侵害犯罪防治法第10條第1 、3 項「醫院、診所對於被
    害人，不得無故拒絕診療及開立驗傷診斷書」、「第一項驗
    傷診斷書之格式，由中央衛生主管機關會商有關機關定之」
    之規定，依同法第11條等相關規定，係為防治性侵害犯罪及
    保護被害人權益，對於被害人驗傷及取證所為之特別規定，
    依此項規定所製作之驗傷診斷書，應屬刑事訴訟法第159 條
    第1 項「法律有規定」之傳聞證據之例外（最高法院95年度
    台上字第5026號判決要旨足參）。本件卷附98年11月10日之
    安泰醫院受理疑似性侵害事件驗傷診斷書，依據上開說明，
    為刑事訴訟法第159 條第1 項規定之例外情形，應有證據能
    力。
四、後述所引用之其他書證，其中屬於書面之傳聞證據部分，因
    檢察官、被告、辯護人於本院審理調查上開書證予以提示並
    告以要旨時，由檢察官、被告、辯護人表示意見，當事人已
    知此等書證乃傳聞證據，而就此證據能力均表示無意見，亦
    未聲明異議，即視為同意作為證據，且本院審酌該書證作成
    時之客觀情狀，並無證據證明此等書證有何遭變造或偽造情
    事，認為以之作為本件論証之證據，均與待證事實具有關聯
    性，作為本案之證據亦屬適當，依刑事訴訟法第159 條之5
    第1 項規定，均認得為證據。
貳、實體方面：
一、上揭犯罪事實，業據上訴人即被告B 男於本院審理時坦承不
    諱（本院卷第32、44頁），而被告於前揭時、地，以強暴之
    方法，不顧A 女之反抗，強行將其性器插入A 女性器內之事
    實，業據證人即告訴人A 女於警詢中指稱: 「當我進去車子
    後，B 男就跟在我後面進來車子裡面，並把門關上，我那時
    在後座，他就把我推倒，整個人壓在我身上，就親我臉和嘴
    巴，我用腳一直踢想要反抗，我上半身被他壓著，沒辦法動
    ，只能用腳踢他，我一直說不要。他就把我的上衣拉到脖子
    的地方並把內衣拉下來親我的胸部，當時他蹲在我的腰的位
    置然後再把我的褲子全部脫掉，我的上半身沒有被壓住，我
    雖然掙扎，還是被性侵了。」（警卷第7-10頁）；於偵查中
    證稱：「98年6 月1 日下午6 點半，在被告家車庫的車內，
    他要我自己到車庫內的車子拿外套，然後我進入車內，被告
    也進去車內，之後被告就用他的雙手壓住我的雙手，我的雙
    腳有踢有反抗，我說不要，但被告硬要，被告就親我的臉和
    嘴巴，並掀我的上衣，親我的胸部，就脫我的褲子，我一直
    說不要，被告硬要脫我的褲子，當時我的腳有被他壓制住，
    我的雙手拉住我的褲子抵抗被告，之後他就將我的褲子脫掉
    ，就用他的生殖器插入我的陰道，我一直說不要，但他仍然
    插入」等語（見99年度他字第131 號偵查卷第12、13頁）；
    以及於原審審理時證稱：「98年6 月1 日晚上到被告家，拿
    我的外套。他帶我到車子拿外套，他就開車門，我看到外套
    放在車後面，我走進去，他就將我關起來，那時被告也有上
    車，被告上車後，就將我壓住，就開始親我，摸我的胸部，
    我說不要，但他好像都沒有聽到，他就脫我的衣服，然後就
    性侵我了，他的性器官有進入我的性器官」等語明確（見原
    審卷第42-43 頁）。經核告訴人A 女就其於案發當日為何前
    往被告家中，且被告係利用其進入上開自小客貨車之際，對
    其為強制性交等主要之犯罪事實架構，先後證述均大致相符
    ，則若非A 女親身經歷且有此受害經驗，豈能如此堅定為上
    開證述並清楚描述當時事發狀況，此外，復有車籍查詢- 基
    本資料詳細畫面、自小客貨車照片、98年11月10日安泰醫院
    字第98017 號受理疑似性侵害事件被害人00000000之驗傷診
    斷書、98年11月10日被害人00000000之性侵害案件驗證同意
    書、98年11月10日屏東縣來義高中輔導工作委員會之性侵害
    犯罪事件通報表、98年12月17日性侵害案件減少被害人重複
    陳述作業訊前訪視紀錄表等在卷足資佐證（偵查卷後附資料
    袋內、警卷第20-25 、28-29 頁），被告之自白，與事實相
    符，自可採信，本件事證已臻明確，被告前揭以強暴方法對
    A 女為強制性交之犯行，堪以認定，應依法論科。
二、論罪科刑部分：
  (一)被告以前揭強暴之方法，對告訴人A 女為性交，核被告所為
    ，係犯刑法第221 條第1 項之強制性交罪。至家庭暴力防治
    法所稱家庭暴力，係指家庭成員間實施身體或精神上不法侵
    害之行為；所稱家庭暴力罪，係指家庭成員間故意實施家庭
    暴力行為而成立其他法律所規定之犯罪，家庭暴力防治法第
    2 條第1 款、第2 款分別定有明文。本件被告與告訴人A 女
    為表兄妹，具有家庭成員關係，被告對家庭成員即告訴人A
    女為強制性交之行為，係犯刑法第221 條第1 項之強制性交
    罪，且屬於對家庭成員間實施身體上不法侵害之行為，自該
    當家庭暴力防治法所稱之家庭暴力罪，惟因家庭暴力防治法
    對於家庭暴力罪並無科處刑罰之規定，是以僅依上開刑法之
    規定予以論罪科刑即可，併此敘明。
  (二)原判決據以論處被告罪刑，固非無見；惟查原判決對於被告
    量刑時，未及審酌被告事後已坦承犯行，真心悔悟，且已與
    被害人於原審法院中調解成立，賠償損害之情（如後所述）
    ，則原判決量刑時所審酌被告矢口否認犯行，飾詞圖卸其責
    ，另迄今均未向告訴人A 女表達歉疚或和解之意之認定基礎
    已有變更，原判決所量刑度自有未妥。被告上訴指摘原判決
    量刑過重，為有理由，原判決既有上述可議之處，自應由本
    院將原判決撤銷改判。本院審酌被告與告訴人A 女係屬表兄
    妹關係，竟無視人倫，未能自我控制，見告訴人A 女單獨前
    來住處，竟認有機可趁而心生歹念，不尊重告訴人A 女之意
    願，以前揭強暴之方法，強行對A 女性交得逞，毫無兩性平
    等及尊重彼此性自主權之觀念，對告訴人A 女生理及心理上
    造成傷害及陰影，惟念及被告犯後尚能坦承悔過，且已與被
    害人調解成立，此有原審法院100 年度附民移調字第5 號調
    解筆錄在卷可參（本院卷第16頁）暨考量被告僅於80年間因
    竊盜案件，經原審法院判處有期徒刑3 月，緩刑2 年確定，
    別無其他前科紀綠，此有臺灣高等法院被告前案紀錄1份 在
    卷可稽，素行並非不良及其智識程度及生活狀況等一切情狀
    ，量處如主文第2 項所示之刑。
據上論斷，應依刑事訴訟法第369 條第1 項前段、第364 條、第
299 條第1 項前段，刑法第221 條第1 項，判決如主文。
本案經檢察官莊榮松到庭執行職務。
中    華    民    國   100    年    12    月    6    日
                  刑事第三庭    審判長法  官  張意聰
                                      法  官  莊松泉
                                      法  官  簡志瑩
以上正本證明與原本無異。
如不服本判決應於收受本判決後10日內向本院提出上訴書狀，其
未敘述上訴理由者，並得於提起上訴後10日內向本院補提理由書
狀（均須按他造當事人之人數附繕本）「切勿逕送上級法院」。
中    華    民    國   100    年    12    月    6    日
                                      書記官  吳新貞
附錄本判決論罪科刑法條：
中華民國刑法第221條第1 項
對於男女以強暴、脅迫、恐嚇、催眠術或其他違反其意願之方法
而為性交者，處3 年以上10 年以下有期徒刑。